【裁判字號】    97,上訴,712
【裁判日期】    970424
【裁判案由】    違反藥事法
【裁判全文】
臺灣高等法院刑事判決                 97年度上訴字第712號
上  訴  人
即  被  告  乙○○
上列上訴人因違反藥事法案件，不服臺灣板橋地方法院96年度訴
字第914號，中華民國96年12月31日第一審判決（起訴案號：臺
灣板橋地方法院檢察署95年度偵字第28080號），提起上訴，本
院判決如下：
    主  文
原判決關於乙○○被訴於95年11月29日無償轉讓甲基安非他命及
應執行刑部分，均撤銷。
乙○○被訴於95年11月29日無償轉讓甲基安非他命部分無罪。
其他上訴駁回。
    事  實
一、乙○○明知甲基安非他命係經行政院衛生署公告禁止使用，
    為藥事法所規範之禁藥，仍基於轉讓禁藥之犯意，於95年12
    月1日凌晨0時許，在臺北縣三重市○○路282號微風馥麗旅
    館607室內，提供數量不明之甲基安非他命（處刑書誤載為
    安非他命）與甲○○一同施用，而無償轉讓甲基安非他命予
    甲○○1次（甲○○涉嫌施用第二級毒品部分，另案審理）
    。嗣於95年12月1日上午3時40分許，為警在前開微風馥麗旅
    館607室查獲乙○○、甲○○、黃政雄三人，並當場扣得乙
    ○○所有之甲基安非他命（毛重5.20公克、驗餘毛重5.188
    公克）1包及甲○○所有之甲基安非他命吸食器1組等物。
二、案經臺北縣政府警察局移請臺灣板橋地方法院檢察署檢察官
    偵查後提起公訴。
    理  由
甲、程序方面：
    本件認定事實所引用之本件卷內所有卷證資料（包含人證與
    文書證據、物證等證據），並無證據證明係公務員違背法定
    程序所取得，且被告於原審及本院審理程序均陳明對檢察官
    所提出之證據方法之證據能力沒意見等語，僅爭執證人甲○
    ○於警詢中所述是否實在（證明力問題），且卷內之文書證
    據，亦無刑事訴訟法第159條之4之顯有不可信之情況與不得
    作為證據之情形，從而，依刑事訴訟法第159條至159條之5
    之規定，本件認定事實所引用之本件卷證所有證據（包含人
    證與文書證據、物證等證據），均有證據能力，合先敘明。
乙、實體方面：
壹、上訴駁回即有罪部分
一、訊據被告乙○○固坦承伊與證人甲○○是朋友關係，平常即
    以電話聯絡，於95年12月1日上午3時40分，伊與甲○○、黃
    政雄在臺北縣三重市○○路4段282號微風馥麗旅館607室為
    警查獲，當日扣案之甲基安非他命為被告所有，吸食器1組
    為甲○○所有，伊當日係以該吸食器施用甲基安非他命等情
    （見本院卷第24頁），惟矢口否認有上開犯行，並辯稱：查
    獲當日，警方係尾隨甲○○進來，當天伊沒有轉讓禁藥給甲
    ○○云云。
二、經查：
(一)證人甲○○於檢察官偵查中證稱：伊與乙○○係很好的好朋
    友，在查獲當天凌晨0時許，因伊想用毒品，就打電話給乙
    ○○，他叫伊到查獲地點跟他聊天，伊到了之後他就給伊一
    些安非他命請伊施用，因為伊跟他交情不錯，所以他沒有收
    錢，另伊所施用之毒品海洛因係伊帶去跟乙○○一起用，查
    獲當天所扣得的海洛因是伊帶去的，至於安非他命都是乙○
    ○的等語（見偵卷第51頁、第81頁），證人黃政雄於警詢時
    證稱：警方查扣之物品為乙○○與甲○○所共有，但詳細物
    品屬於何人所有伊並不清楚，伊只有看到甲○○前來與乙○
    ○共同施用毒品，沒有看到二人有交易行為等語（見偵卷第
    19、20頁），於檢察官偵查中證稱：伊沒有看到甲○○向乙
    ○○拿毒品，但有看到他們有施用海洛因及安非他命等語（
    見偵卷第54頁），並有遠傳電信電話雙向通聯紀錄1份在卷
    可稽；此外，復有透明結晶1包扣案為憑。而上開透明結晶1
    包，經送請台灣檢驗科技股份有限公司以氣相層析質譜儀法
    檢驗結果，確係甲基安非他命（毛重5.20公克，驗餘毛重5.
    188公克），有該公司95年12月20日濫用藥物檢驗報告卷為
    憑；另證人甲○○於查獲當時，經警採集尿液送請台灣檢驗
    科技股份有限公司鑑定結果，確呈鴉片類、安非他命類陽性
    反應，且甲基安非他命之濃度反應遠高於安非他命，亦有該
    公司95年12月19日濫用藥物尿液檢驗報告在卷可參，足認被
    告確有無償第二級甲基毒品安非他命予證人甲○○。至證人
    甲○○於警詢時證稱：伊係向被告購買毒品云云，惟證人於
    檢察官偵查中即證稱伊於警詢時係遭警方威脅等語（偵卷第
    51頁），且與上開證據不符，自不足採為認定事實之基礎。
(二)被告雖辯稱：伊不知證人甲○○為何要陷害伊云云，惟證人
    甲○○於檢察官訊問時，除供明被告無償轉讓甲基安非他命
    給伊使用外，並自承當天所施用之第一級毒品為伊所帶去並
    與被告一起施用，且依上開濫用藥物尿液檢驗報告，亦可得
    知，證人甲○○除施用第二級毒品甲基安非他命外，尚有施
    用第一級毒品海洛因，衡情證人甲○○若欲陷害被告，自應
    證稱伊所施用之第一級毒品海洛因為被告所提供，斷無自承
    伊有攜帶海洛因至查獲現場與被告共同施用等對其本身不利
    之語。況被告於原審審理時自承當天伊叫甲○○帶吸食器借
    伊，如果沒有吸食器，就用香菸的鋁箔紙用火燒烤施用等語
    （見原審卷第118頁），是被告本身既非難以取得施用第二
    級毒品之工具，若其並無與甲○○共同施用甲基安非他命之
    意，亦無特意要求甲○○攜帶吸食器前來借伊，而獨自施用
    毒品解癮，置甲○○在旁不顧之理。被告上開所辯，無非飾
    卸之詞，不足採信。
(三)按第二級毒品MDMA、MDA、安非他命及甲基安非他命等成分
    均屬安非他命類藥品，業經行政院衛生署75年7月11日衛署
    藥字第597627號公告，為有效管理安非他命類藥品與其衍生
    物之冊類及其製劑，重申公告禁止使用，均屬藥事法規之禁
    藥。而藥事法第83條第1項係於93年4月21日修正公布，同年
    月23日施行，為毒品危害防制條例之後法，且藥事法第83條
    第1項之法定刑為7年以下有期徒刑，得併科新臺幣500萬元
    以下罰金，與毒品危害防制條例第8條第2項之法定刑為6月
    以上，5年以下有期徒刑，得併科新臺幣70萬元以下罰金相
    較後，以藥事法第83年第1項之法定刑為重。又以毒品之範
    圍尚包括影響精神物質與其製品，而藥事之管理，亦非僅止
    於藥品之管理，毒品未必均係經公告列管之禁藥，禁藥亦非
    必均為毒品，毒品危害防制條例與藥事法二者，並無必然之
    特別法與普通法關係。是除有轉讓之第2級毒品達毒品危害
    防制條例第8條第6項之一定數量，經依法加重後之法定刑較
    藥事法第83條第1項之法定刑為重之情形外，因藥事法第83
    條第1項為後法，且為重法，二者有法條競合關係，應優先
    適用藥事法處罰（有臺灣高等法院暨所屬法院94年法律座談
    會刑事類提案第8號結論意旨可參）。又被告於上開時、地
    轉讓予證人甲○○施用之甲基安非他命數量不詳，惟以被告
    轉讓安非他命予證人甲○○施用1次，且係被告與證人甲○
    ○一起施用所需，衡常一般施用毒品單次施用甲基安非他命
    之數量，要無達須毒品危害防制條例第8條第6項規定加重其
    刑之5公克以上，是揆諸前揭規定與說明，被告上開轉讓安
    非他命之所為，應依藥事法第83條第1項之轉讓禁藥罪論處
    。
(四)綜上所述，被告所辯，無非飾卸之詞，不足採信。本件事證
    明確，被告犯行洵堪認定。又本件事證已明，被告聲請傳喚
    證人甲○○，即無必要，附此敘明。
三、核被告所為，係違反藥事法第83條第1項之轉讓禁藥罪。被
    告轉讓甲基安非他命而持有甲基安非他命之低度行為，應為
    其轉讓之高度行為所吸收，不另論罪。查被告犯罪時間在96
    年4月24日以前，所犯藥事法第83條第1項之轉讓禁藥罪，雖
    屬中華民國九十六年罪犯減刑條例第3條第1項第12款之罪，
    但其宣告刑未逾1年6月，合於上開減刑條例之減刑條件，應
    依上開罪犯減刑條例第2條第3項之規定，減輕其刑2分之1。
    至公訴意旨認被告係轉讓安非他命予證人甲○○，但按人體
    施用甲基安非他命後，其主要代謝物中，未改變型態之甲基
    安非他命占施用劑量達百分之43，安非他命則約為百分之5
    ；人體若係施用安非他命後，主要代謝物中則有未改變型態
    之安非他命，但無甲基安非他命，業經法務部調查局以93年
    5月4日調科壹字第09362413980號函釋明在案，而為法院辦
    理毒品案件職務上所已知之事實，足見人體若施用安非他命
    ，其尿液代謝物不可能出現甲基安非他命，惟人體若施用甲
    基安非他命，其尿液代謝物除主要有甲基安非他命外，亦可
    能有少量之安非他命，是甲○○之尿液除呈現較少量之安非
    他命陽性反應外，主要係呈現甲基安非他命之陽性反應，依
    上開函示內容，甲○○自不可能係施用安非他命，而應係施
    用甲基安非他命，公訴人認被告係轉讓安非他命與甲○○，
    尚有誤會，併此指明。
四、原審本同上見解，因依藥事法第83條第1項、刑法第11條前
    段各規定，於審酌被告犯罪動機、目的、手段、所生危害程
    度，及其犯後猶飾詞否認所為之態度等一切情狀，量處有期
    徒刑10月，再依中華民國九十六年罪犯減刑條例第2條第1項
    第3款、第7條、第10條第1項，減為有期徒刑5月。暨以扣案
    之甲基安非他命1包（驗餘毛重5.188公克），為違禁物，不
    問屬於犯人與否，均應依毒品危害防制條例第18條第1項前
    段規定宣告沒收銷燬之（其中包裝袋1個因已與毒品分離，
    且非違禁物，爰不宣告沒收）。至同日為警查獲之第一級毒
    品海洛因（合計淨重0.87公克），因與本案被告轉讓甲基安
    非他命之犯行無關，應另於被告施用毒品案件中諭知沒收銷
    燬。另其餘扣案之包裹前開毒品之包裝袋共3個、甲基安非
    他命吸食器1個、電子磅秤1台、注射針筒共9支及現金新臺
    幣8萬7 千元等物，皆非屬違禁物且卷內復無積極證據可認
    係被告供其轉讓甲基安非他命所用或所得之物，故均不併予
    宣告沒收。核其認事用法，俱無違誤，量刑亦甚允洽。被告
    上訴意旨，任意指摘原判決量刑過重，為無理由，應予駁回
    。
貳、撤銷改判即無罪部分：
一、公訴意旨另以：被告乙○○明知甲基安非他命係經行政院衛
    生署公告禁止使用，為藥事法所規範之禁藥，仍基於轉讓禁
    藥之犯意，於95年11月29日晚間8時許，在臺北縣三重市○
    ○路○段附近之某泡沫紅茶店內，無償將數量不明之甲基安
    非他命（處刑書均誤載為安非他命）轉讓與甲○○施用1次
    ，因認被告此部分亦涉犯要是法第83條第1項之轉讓禁藥罪
    云云。
二、按犯罪事實應依證據認定之，無證據不得認定犯罪事實；又
    不能證明被告犯罪者，即應諭知無罪之判決，刑事訴訟法第
    154條第2項、第301條第1項分別定有明文。次按認定不利於
    被告之事實，須依積極證據，苟積極證據不足為不利於被告
    事實之認定時，即應為有利於被告之認定，更不必有何有利
    之證據，有最高法院30年上字第816號判例意旨前段可資參
    照。
三、公訴人認被告涉犯上開犯行，無非係以證人甲○○之證述、
    證人甲○○使用之手機門號0000000000、被告所使用之手機
    門號0000000000之通聯紀錄、扣案之甲基安非他命、電子磅
    秤及臺灣檢驗科技股份有限公司濫用藥物報告1紙等為其主
    要論據。
四、訊據被告堅詞否認有於上開時、地無償轉讓甲基安非他命與
    證人甲○○之犯行，並辯稱：伊當天臺北市○○街46號亞曼
    尼大樓（現已更名為幸福大樓）工作，並未與證人甲○○碰
    面，所以不可能轉讓甲基安非他命與證人甲○○等語。
五、經查：
(一)證人甲○○固於警詢及檢察官偵查中供稱：被告於95年11月
    29日晚間8時許，在臺北縣三重市○○路4段附近之某泡沫紅
    茶店內，無償將數量不明之甲基安非他命轉讓與伊施用1次
    云云，惟本院依職權向臺北市○○街46號亞曼尼大樓（現已
    更名為幸福大樓）管理委員會（下稱幸福大樓管委會），函
    詢結果，被告確實於93年11月1日起擔任幸福大樓之管委會
    保全員一職，並於96年2月6日至97年元月4日因司法案件留
    職停薪，有幸福大樓管委會在職證明書、留職停薪證明各一
    紙在卷可稽（見本院卷第40、41頁），且依該大樓保全人員
    打卡資料可知，被告於95年11月29日16時11分打卡上班，迄
    同日23時34分始打卡下班，衡情被告之上班地點至臺北縣三
    重市○○路○段附近，其距離不近，被告既在幸福大樓擔任
    保全人員，保全人員乃負責大樓之保全，為免大樓發生危害
    ，斷無可能於上班時間中之95年11月29日晚間8時許離開其
    工作崗位至距離不近臺北縣三重市○○路4段附近，無償轉
    讓甲基安非他命與證人甲○○，再回到工作崗位，是證人甲
    ○○於警詢、檢察官偵查中之證述，是否與事實相符，即有
    可疑，尚難遽採為認定事實之基礎。
(二)公訴人雖又以證人甲○○使用之手機門號0000000000、被告
    所使用之手機門號0000000000之通聯紀錄認被告涉犯上開犯
    行云云，但上開通聯紀錄僅能證明被告與證人甲○○於95年
    11月29日上午7時29分起至8時許，雙方確有頻繁之通聯紀錄
    ，而公訴人又未證明上開通聯紀錄與被告涉犯轉讓第二級毒
    品甲基安非他命之犯行有何關連，自亦不得引為不利於被告
    之佐證。至被告確曾於95年12月1日凌晨0時許，在臺北縣三
    重市○○路282號微風馥麗旅館607室內，無償轉讓甲基安非
    他命予證人甲○○一次，並當場為警方查獲，已如上述，是
    扣案之毒品甲基安非他命及臺灣檢驗科技股份有限公司濫用
    藥物報告1紙，僅能證明被告確曾於95年12月1日凌晨0時許
    ，在臺北縣三重市○○路282號微風馥麗旅館607室內，無償
    轉讓甲基安非他命予證人甲○○一次，尚不足證明被告有於
    95年11月29日晚間8時許，在臺北縣三重市○○路4段附近之
    某泡沫紅茶店內，無償轉讓第二級毒品甲基安非他命予證人
    甲○○施用。至電子磅秤非屬違禁物，復無積極證據可認係
    被告供其轉讓甲基安非他命所用或所得之物，亦不足作為不
    利被告之認定。
(三)此外，復查無其他積極證據足資認定被告涉有此部分犯行，
    自屬不能證明其犯罪。
六、原審未為詳究，就此部分遽以論罪科刑，尚有違誤。被告上
    訴意旨，否認此部犯罪，為有理由，自應將此部分原判決及
    定執行刑部分予以撤銷，並依法諭知被告無罪之判決。
據上論斷，應依刑事訴訟法第369條第1項前段、第364條、第301
條第1項、第368條，判決如主文。
本案經檢察官李金定到庭執行職務。
中    華    民    國    97    年    4     月    24    日
                  刑事第十九庭  審判長法  官  黃金富
                                      法  官  洪昌宏
                                      法  官  魏新國
以上正本證明與原本無異。
如不服本判決，應於收受送達後十日內向本院提出上訴書狀，其
未敘述上訴之理由者並得於提起上訴後十日內向本院補提理由書
（均須按他造當事人之人數附繕本）。
                                      書記官  陳玉珍
中    華    民    國    97    年    4     月    24    日
附錄：本案論罪科刑法條全文
藥事法第83條第1 項：
明知為偽藥或禁藥，而販賣、供應、調劑、運送、寄藏、牙保、
轉讓或意圖販賣而陳列者，處7年以下有期徒刑，得併科新臺幣5
百萬元以下罰金。


司法院資訊處製作；財團法人民間司法改革基金會備份。
